【裁判字號】    98,訴,3138
【裁判日期】    980930
【裁判案由】    毒品危害防制條例
【裁判全文】
臺灣板橋地方法院刑事判決              98年度訴字第3138號
公  訴  人  臺灣板橋地方法院檢察署檢察官
被      告  甲○○
                  （現另案於臺灣臺北監獄臺北分監執刑中）
上列被告因毒品案件，經檢察官提起公訴（98年度毒偵字第5284
號），本院以簡式審判程序審理，判決如下：
     主  文
甲○○施用第一級毒品，累犯，處有期徒刑玖月。
扣案如附表編號三所示之物，沒收之。
    事實及理由
一、本件係依刑事訴訟法第273 條之1 第1 項規定，以簡式審判
    程序審理判決，合先敘明。
二、本件除犯罪證據部分，應加列被告於本院之自白（見98年9
    月14日準備程序筆錄、審理筆錄）外，其餘之犯罪事實、證
    據，均引用如附件起訴書之記載。
三、核被告甲○○所為，係犯毒品危害防制條例第10條第1 項、
    第2 項之罪；被告施用毒品前持有毒品之行為，為施用毒品
    之高度行為所吸收，均不另論罪；被告如上所為之行為，係
    以1 行為，同時施用第1 級、第2 級毒品，為異種想像競合
    犯，應從一重之施用第1 級毒品罪處罰；又被告有如起訴書
    所述前案，並經執行完畢，有本院98年9 月14日言詞辯論終
    結日查悉之臺灣高等法院被告前案紀錄表在卷可稽，是其於
    有期徒刑執行完畢後之5 年以內，再故意犯如上所示之有期
    徒刑以上之本件之罪，為累犯，應依刑法第47條第1 項規定
    加重其刑；爰審酌被告素行（詳參前述前案紀錄表）、動機
    、目的、施用毒品所生危害，以及犯罪後坦承犯行之態度，
    暨衡量施用毒品之連續性成癮特質等一切情狀，酌情量處如
    主文所示之刑。扣案如附表編號三所示之物，為被告所有，
    供本件犯罪所用之物，應依刑法第38條第1 項第2 款規定宣
    告沒收之。至起訴認扣案如附表編號一、二所示之毒品，應
    依毒品危害防制條例第18條第1 項規定宣告沒收銷燬，以及
    編號四、五之電子磅秤1 臺及葡萄糖1 包等，為被告所有供
    犯罪所用之物，應依刑法第38條第3 項、第1 項第2 款規定
    宣告沒收一節，經查：被告供稱以：（最後一次係何時、地
    施用？）最後一次係在98年7 月19日早上10點在我居所混合
    施用‧‧‧；（提示扣押物品清單，扣案之‧‧‧是否為你
    所有？‧‧）海洛因和安非他命是我和女友胡敏媛共有的，
    我們是為警查獲前2 個小時在三重市○○○路跟綽號「阿強
    」之男子以6 萬元購得‧‧‧等情（見98年7 月20日偵查筆
    錄），暨其於本院供稱略以：查扣之海洛因3 包、安非他命
    2 包，是我剛買回來要施用就被查獲，分裝勺是分裝用的，
    是之前用過的，磅秤是因每次買都被人偷斤減兩，買的時候
    當場秤重，葡萄糖是稀釋用，是自己另外買的，不是之前用
    的等語明確在卷（見本院98年9 月14日準備程序筆錄），因
    悉，本件被告施用犯行係於98年7 月19日上午10時許，查獲
    時間係98年7 月19日15時許，在臺北縣中和市○○街口因另
    案通緝為警查獲，並扣得如附表所示之各該物件，則本件查
    扣如上所述附表編號一、二、四、五所示之各該物件，核與
    本件被告之施用毒品犯行，應認無其關涉，是此部分之各該
    扣案物，應由起訴方另行核處，而非於本案為沒收銷燬或沒
    收之宣告，起訴就此所認，容或誤會，附此敘明。
據上論斷，應依刑事訴訟法第273 條之1 第1 項、第299 條第1
項前段、第310 條之2 、第454 條，毒品危害防制條例第10條第
1 項、第2 項，刑法第11條前段、第55條、第47條第1 項、第38
條第1 項第2 款，判決如主文。
本案經檢察官乙○○提起公訴，經檢察官黃佳權到庭執行職務。
中    華    民    國    98    年    9     月    30    日
                        刑事第5 庭法  官  黎錦福
上列正本證明與原本無異。
如不服本判決，應於判決送達後10日內敘明上訴理由，向本院提
出上訴狀（應附繕本），上訴於臺灣高等法院。
                                  書記官  蔡麗春
中    華    民    國    98    年    9     月    30    日
附表：
一、第1級毒品海洛因3包（共淨重10.1公克）；
二、第2 級毒品安非他命5 包（共淨重14.25 公克）；
三、分裝勺1支；
四、電子磅秤1 臺；
五、葡萄糖1 包。
--------------------------------------------------------
附件：
臺灣板橋地方法院檢察署檢察官起訴書
                                    98年度毒偵字第5284號
    被      告  甲○○  男  48歲（民國○○年○月○○日生）
                        住臺北縣中和市○○路29巷14弄24之
                        4號（另案在臺灣臺北監獄臺北分監
                        執行中）
                        身分證統一編號：Ｚ000000000號
上列被告因違反毒品危害防制條例案件，業經偵查終結，認應提
起公訴，茲將犯罪事實及證據並所犯法條分敘如下：
        犯  罪  事  實
一、甲○○前於民國88年間因施用毒品案件，經臺灣板橋地方法
    院裁定送觀察、勒戒後，認無繼續施用毒品之傾向，由本署
    檢察官於88年5 月6 日以88年度偵緝字第720 號為不起訴處
    分確定。又於同年間因施用毒品案件，經同法院裁定送觀察
    、勒戒後，認無繼續施用毒品之傾向，由本署檢察官於88年
    7 月30日以88年度偵字第17422 號再為不起訴處分確定。復
    於同年間因施用毒品案件，經同法院裁定送強制戒治（於90
    年1 月5 日強制戒治期滿），並經同法院於90年11月12日以
    90年度訴字第1534號各判處有期徒刑9 月、7 月，應執行有
    期徒刑1 年3 月確定。再於90年間因竊盜案件，經同法院於
    90年12月27日以90年度易字第3761號判處有期徒刑3 月確定
    。上開3 罪嗣經同法院裁定應執行有期徒刑1 年5 月確定，
    於92年6 月26日假釋出獄，93年5 月25日假釋縮刑期滿，未
    執行之刑以已執行完畢論。又於93年間因施用毒品案件，經
    同法院於93年12月20日以93年度訴字第1614號判處有期徒刑
    1 年5 月確定，於96年6 月2 日執行完畢。詎不知悔改，復
    基於施用第一級海洛因（下稱海洛因）及第二級毒品甲基安
    非他命（下稱甲基安非他命）之犯意，於98年7 月19日10時
    許，在臺北縣中和市○○街2 弄14巷5 號8 樓租屋處內，混
    合施用海洛因與甲基安非他命1 次。嗣於同日17時許，在臺
    北縣中和市○○街2 巷內，因另案遭通緝為警查獲，並扣得
    海洛因3 包（共淨重10.1公克）、安非他命5 包（共淨重14
    .25 公克）、毒品分裝勺1 支、電子磅秤1 臺及葡萄糖1 包
    等物。
二、案經臺北縣政府警察局中和第二分局移送偵辦。
        證  據  並  所  犯  法  條
一、證據清單及待證事實
 ┌──┬────────────┬──────────────┐
 │編號│    證  據  名  稱      │      待  證  事  實        │
 ├──┼────────────┼──────────────┤
 │ 一 │被告甲○○於警詢及偵查  │上揭全部犯罪事實            │
 │    │中之自白                │                            │
 ├──┼────────────┼──────────────┤
 │ 二 │臺北縣政府警察局中和第二│被告確有於上揭時、地施用海洛│
 │    │分局偵辦毒品案尿液編號及│因及甲基安非他命之事實      │
 │    │姓名對照表（代碼編號：T0│                            │
 │    │980251號）、臺灣檢驗科技│                            │
 │    │股份有限公司於98年8月5日│                            │
 │    │出具之濫用藥物檢驗報告各│                            │
 │    │1紙                     │                            │
 ├──┼────────────┼──────────────┤
 │ 三 │扣案之海洛因3包（共淨重 │被告持有扣案物供施用毒品之事│
 │    │10.1公克）、安非他命5包 │實                          │
 │    │（共淨重14.25公克）、毒 │                            │
 │    │品分裝勺1支、電子磅秤1臺│                            │
 │    │、葡萄糖1包等物         │                            │
 ├──┼────────────┼──────────────┤
 │ 四 │本署刑案資料查註紀表及全│被告前因施用毒品案件，經強制│
 │    │國施用毒品案紀錄表各1份 │戒治執行完畢後，5年內再因施 │
 │    │                        │用毒品案件，經檢察官提起公訴│
 │    │                        │並經法院判刑，復犯本件施用毒│
 │    │                        │品案件之事實                │
 └──┴────────────┴──────────────┘
二、按毒品危害防制條例業於92年月9 日修正公布，並於93年1
    月9 日施行，將施用毒品之刑事處遇區分為「初犯」、「五
    年內再犯」、「五年後再犯」。「初犯」之處理方式，檢察
    官應先聲請法院裁定令被告入勒戒處所觀察、勒戒，並視有
    無繼續施用毒品傾向，決定應予釋放、為不起訴之處分，或
    應聲請法院裁定令入勒戒處所強制戒治；「五年內再犯」因
    其再犯率甚高，原據以實施之觀察、勒戒及強制戒治既已無
    法收其實效，自應施以刑事處遇。觀察、勒戒或強制戒治5
    年後再犯者，顯見前所實施之觀察、勒戒或強制戒治已足以
    遮斷其施用毒品之癮，為期自新及協助其戒除毒癮，對此5
    年後再犯者，爰明定仍適用初犯之規定，先經觀察、勒戒、
    強制戒治之程序。惟修正後毒品危害防制條例就施用毒品者
    ，祇於「初犯」及「五年後再犯」二種情形，有其追訴條件
    之限制，即須於初犯經觀察、勒戒或強制戒治釋放後，5 年
    內均無施用毒品之行為，始能認其前所實施之觀察、勒戒或
    強制戒治已足遮斷毒癮，而得於5 年後再犯時，再予適用初
    犯之規定，重行觀察、勒戒等程序。倘5 年內已經再犯，被
    依法追訴處罰，縱其第三次（或第三次以上）施用毒品之時
    間在初犯釋放5 年以後，即與「五年後再犯」之情形有別，
    且因已於「五年內再犯」，顯見其再犯率甚高，原實施觀察
    、勒戒或強制戒治，已無法收其實效，而無5 年戒斷期之存
    在，自無再經觀察、勒戒及強制戒治之必要，應由檢察官逕
    行起訴，始符新法修正之本旨，此觀之最高法院95年5 月9
    日95年第七次刑事庭會議決定自明。本件被告曾於89年間因
    施用毒品案件，經依臺灣板橋地方法院裁定令入戒治處所施
    以強制戒治，嗣經付保護管束期滿，並由本署檢察官為不起
    訴處分。惟其因已於釋放後5 年內之93年間再犯施用毒品罪
    並經法院判刑確定，縱本次施用毒品之時間在前案強制戒治
    執行期滿5 年以後，仍與「五年後再犯」之情形有別，依上
    開決議所揭意旨，自應依法起訴，此點合先敘明。是本件核
    被告所為，係違反毒品危害防制條例第10條第1 、2 項之施
    用第一、二級毒品罪嫌。其持有毒品之低度行為，應為施用
    毒品之高度行為所吸收，應不另論罪。另被告係以一施用行
    為，同時觸犯上開2 罪名，為想像競合犯，請依刑法第55條
    規定，從一重之施用第一級毒品罪嫌處斷。又被告曾受有期
    徒刑之執行完畢（有本署刑案資料查註紀錄表可參）後，5
    年內故意再犯本件有期徒刑以上之罪，為累犯，請依刑法第
    47條第1 項規定加重其刑。至扣案之上開毒品，為違禁物，
    不問屬於犯人與否，請依毒品危害防制條例第18條第1 項規
    定予以宣告沒收銷燬之；扣案之毒品分裝勺1 支、電子磅秤
    1 臺及葡萄糖1 包等物，為被告所有供犯罪所用之物，業據
    被告供承在卷，並請依刑法第38條第3 項、第1 項第2 款規
    定宣告沒收之。
三、依毒品危害防制條例第23條第2 項、刑事訴訟法第251 條第
    1 項提起公訴。
    此    致
臺灣板橋地方法院
中    華    民    國    98    年    8     月    25    日
                              檢  察  官  乙 ○ ○
本件正本證明於原本無異
中    華    民    國    98    年     8    月    26    日
                                書記官
附錄本案所犯法條全文
毒品危害防制條例第10條
施用第一級毒品者，處6 月以上5 年以下有期徒刑。
施用第二級毒品者，處3 年以下有期徒刑。


司法院資訊處製作；財團法人民間司法改革基金會備份。
